【裁判字號】    99,上易,55
【裁判日期】    990728
【裁判案由】    清償債務
【裁判全文】
臺灣高等法院高雄分院民事判決          99年度上易字第55號
上  訴  人  高雄市立民生醫院
法定代理人  乙○○
訴訟代理人  陳旻沂律師
複代理人    吳艾黎律師
被上訴人    霖利醫院管理顧問有限公司
法定代理人  甲○○○○○○
訴訟代理人  孫志鴻律師
複代理人    蔡晉祐律師
上列當事人間請求清償債務事件，上訴人對於民國99年1 月18日
臺灣高雄地方法院98年度訴字第1926號第一審判決提起上訴，本
院於99年7月14日言詞辯論終結，判決如下：
    主  文
上訴及擴張之訴均駁回。
第二審訴訟費用由上訴人負擔。
    事 實 及 理 由
一、上訴人起訴主張：兩造於民國91年7 月22日簽訂「外籍勞工
    體檢合作契約」，契約期間自91年7 月22日起至92年12月31
    日止（下稱系爭契約）。依系爭契約第參條第3 項第2 款約
    定，被上訴人每月安排送檢之外籍勞工體檢，在1500人次（
    含）以內者，每人次收檢查費新台幣（下同）700 元；每月
    1501人次至2300人次者，每人次以650 元計算收費；每月23
    01人次以上者，每人次以600 元計算收費。惟被上訴人自91
    年10月起至92年12月止，以總人數統一計價方式（如每月體
    檢人數2500人次，全部以600 元計價），而非以系爭契約約
    定之區段計費方式計算應付之檢查費用，積欠伊91年度檢查
    費75,000元、92年度檢查費1,855,000 元，計1,930,000 元
    ，扣除履約保證金840,000 元，尚積欠伊1,090,000 元。爰
    依系爭契約法律關係，聲明請求被上訴人應給付上訴人1,09
    0,000元，並願供擔保，請准宣告假執行。
二、被上訴人則以：本件事隔多年，上訴人就檢查費均未向伊請
    求或訴訟，上訴人關於檢查費之請求權，應已罹於民法第12
    7 條第4 款所定之2 年時效期間；又伊前曾與上訴人口頭協
    議，關於檢查費統一以每人600 元計價，故伊並未積欠檢查
    費等語，資為抗辯。
三、原審經審理後，為上訴人敗訴之判決，上訴人不服，提起上
    訴，並於本院上訴及擴張聲明：(一)原判決廢棄；(二)被上訴人
    應給付上訴人1,090,000 元及自支付命令送達翌日起至清償
    日止按年息5%計算之利息；(三)第一、二審訴訟費用由被上訴
    人負擔。被上訴人則於本院聲明：(一)上訴駁回；(二)第二審訴
    訟費用由上訴人負擔。
四、兩造不爭執事項：
  (一)兩造於91年7 月22日簽訂系爭契約，契約期間自91年7 月22
    日起至92年12月31日；被上訴人於訂約時繳納履約保證金84
    0,000元。
  (二)被上訴人自91年8 月起至92年12月止，各月均以每人600 元
    之價格計給上訴人檢查費；若依系爭契約以區段計費方式計
    算，被上訴人自91年10月起至92年12月止，積欠上訴人檢查
    費差額1,930,000 元。
五、兩造爭點：
  (一)上訴人之檢查費請求權是否罹於時效？
  (二)被上訴人有無積欠上訴人檢查費？如有，積欠之金額為何？
六、上訴人之檢查費請求權是否罹於時效？
  (一)按下列各款請求權，因2 年間不行使而消滅：... 四醫師、
    藥師、看護生之診費、藥費、報酬及其墊款，此為民法第12
    7 條第4 款所明定。經查，上訴人依系爭契約負有提供醫療
    檢驗技術及人力，以執行外籍勞工體檢之義務；被上訴人則
    負有接洽、安排外籍勞工體檢，並給付檢查費用予上訴人之
    義務，此觀系爭契約明甚（原審卷第31-34 頁）。又上訴人
    於本院審理中陳稱：「上訴人所提供的就是幫外勞體檢，被
    上訴人所給付的檢查費是外勞進行體檢的對價」等語（本院
    卷第74頁背面）。職是，足認被上訴人所應給付上訴人之檢
    查費，係上訴人提供醫師（人力）、醫療檢驗設備（技術）
    執行體檢工作之對價，故核此等檢查費係屬醫師之診費或報
    酬之性質。揆諸首揭規定，其請求權時效即應為2 年。
  (二)至上訴人主張：系爭契約係無名契約，為居間與合夥之混合
    契約，應適用民法第125 條所定之15年時效期間等語。惟按
    稱居間者，謂當事人約定，一方為他方報告訂約之機會，或
    為訂約之媒介，他方給付報酬之契約，此為民法第565 條所
    明定。又稱合夥者，謂二人以上互約出資以經營共同事業之
    契約；前項出資，得為金錢或其他財產權，或以勞務、信用
    或其他利益代之；金錢以外之出資，應估定價額為其出資額
    ，未經估定者，以他合夥人之平均出資額視為其出資額，民
    法第667 條亦有明文。查，被上訴人依系爭契約負有接洽、
    安排外籍勞工至上訴人處體檢之義務，就此而論，固具有媒
    介被上訴人與外籍勞工或其僱主、仲介公司訂立體檢契約之
    意味。惟上訴人並無給付報酬與被上訴人之義務，反係被上
    訴人應給付檢查費與上訴人，已如前述。是系爭契約之權利
    義務內容，顯然不符居間契約所須具備，一方為媒介或報告
    訂約機會、他方給付報酬之法定要件，而無從認系爭契約具
    有居間契約之性質。其次，被上訴人負有給付體檢費與上訴
    人之義務，業敘如前，以上訴人、被上訴人間有對價給付之
    關係，已難認其等係「經營共同事業」。又綜觀系爭契約，
    並無兩造各別如何出資、如何估定出資額之約定，是系爭契
    約亦顯不符合夥契約之要件。上訴人雖稱兩造均以勞務出資
    而相互合作，並以上訴人賺取檢查費、被上訴人賺取一般檢
    查費與系爭契約優惠價格（即區段計價）之價差，為利潤分
    配方式云云。惟合夥人即使均以勞務出資，亦應估定其出資
    價額，此觀前揭規定甚明，然系爭契約並無估定出資額之記
    載，已敘如前。又兩造間就檢查費係處於對價給付之關係，
    迭如前述，上訴人依系爭契約給與被上訴人區段計價之優惠
    ，不過係對達到一定檢查數量之折扣行為，並無就其因執行
    檢查業務所得利潤，另與被上訴人分配；而被上訴人向外籍
    勞工或其僱主、仲介公司收取檢查費，從中賺取一般檢查費
    與系爭契約優惠價格之價差，亦係其完成對上訴人之給付後
    ，另與外籍勞工或其僱主、仲介公司間之給付關係，並無需
    就此等價差再與上訴人分配。是兩造顯係各別就其等提供之
    勞務，分頭賺取利潤，而無共同經營事業、分配共同盈餘之
    情形。是上訴人主張兩造係以勞務出資，並以收取檢查費、
    檢查費價差之方式分配利潤，顯無可取。據上，上訴人主張
    系爭契約係屬居間與合夥之混合契約，應適用15年之時效期
    間云云，要無可取。
  (三)次按，系爭契約第參條第3 項第2 款後段約定「體檢收費給
    付採月給方式，甲方（上訴人）於次月7 日前將上月乙方（
    被上訴人）送檢人數及體檢費用金額統計並核對無誤後通知
    乙方（被上訴人），乙方（被上訴人）應於次月10日前開立
    即期票據交付甲方（上訴人），甲方（上訴人）於票據兌現
    後依實收取金額，開立收據予乙方（被上訴人）」（見原審
    卷第33頁）。申言之，被上訴人應於實際送檢後之次月10日
    前給付檢查費（例如91年8 月之體檢費，上訴人應於91年9
    月7 日前統計送檢人數及體檢費用後通知被上訴人；被上訴
    人應於91年9 月10日前開立即期票據交付上訴人）。基此，
    以系爭契約之契約期間係自91年7 月22日起至92年12月31日
    止，則被上訴人所應給付之各月檢查費，應自91年8月10 日
    起至93年1 月10日止，陸續屆至清償期。末按，消滅時效，
    自請求權可行使時算，此為民法第128 條前段所明定，而上
    訴人就被上訴人於系爭契約期間所應給付之檢查費差額，自
    91年8 月10日起至93年1 月10日止，即可陸續請求被上訴人
    補付；而該等檢查費之消滅時效期間為2 年，已如前述，則
    上訴人就被上訴人欠繳之檢查費差額，陸續自93年8 月9 日
    起至95年1月9 日止屆滿時效期間。從而，上訴人迄至98年3
    月24日始於原審提起本訴請求被上訴人給付檢查費差額，其
    請求權已因罹於時效而消滅。
七、綜上所述，本件上訴人主張系爭契約係屬居間與合夥之混合
    契約，為不足採。被上訴人抗辯上訴人之檢查費請求權係適
    用2 年之時效期間，且已罹於消滅時效，應屬可信。從而，
    上訴人本於系爭契約之法律關係，請求被上訴人給付1,090,
    000 元及自支付命令送達翌日起至清償日止按年息5%計算之
    利息，為無理由，不應准許。原審為上訴人敗訴之判決，並
    無不合。上訴意旨指摘原判決不當，求予廢棄改判，為無理
    由，應予駁回。又上訴人關於擴張部分之請求（即前述利息
    部分）亦應予駁回。至本件第(二)項爭點，因上訴人之檢查費
    請求權已因罹於時效而消滅，即無再予審究之必要，附此敘
    明。
八、據上論結，本件上訴及擴張之訴為無理由，依民事訴訟法第
    449 條第1 項、第78條，判決如主文。
中    華    民    國    99    年    7     月    28    日
                            民事第三庭
                                審判長法官  張國彬
                                法      官  吳登輝
                                法      官  甯  馨
以上正本證明與原本無異。
本件不得上訴。
中    華    民    國    99    年    7     月    28    日
                                書  記  官  施耀程

司法院資訊處製作；財團法人民間司法改革基金會備份。
